臺灣高等法院刑事裁定　　　　　　　　　 94年度抗字第490號
抗　告　人　友傳科技工業股份有限公司
即聲 請 人
法定代理人　甲○○
上列抗告人因聲請發還扣押物等案件，不服台灣桃園地方法院94
年度聲字第1521號，中華民國94年6月24日第一審裁定，提起抗
告，本院裁定如左：
    主  文
抗告駁回。
    理  由
一、抗告意旨略以：臺北縣政府警察局刑警隊於民國92年4月30
    日，持台灣桃園地方法院（以下簡稱桃園地院）核發之搜索
    票，至聲請人位於臺北縣汐止市○○街169巷31號6樓及11樓
    實施搜索，扣押UL－2 683 NO1、UL－29684NO2，UL－2968
    5NO3之色情光碟片2750片，並當場扣押A3、A9、A15等3台機
    器，命聲請人公司廠長張惠平為代保管人，惟扣押之A3、A1
    5兩台機器之代保管條，明確載明「色情光碟射出製造機」
    等文字，足以認定該2台機器係因生產色情光碟而遭扣押之
    物品。嗣臺灣桃園地方法院檢察署（以下簡稱桃園地檢署）
    檢察官將聲請人之代表人甲○○列為被告，偵查是否涉犯刑
    法第235條之妨害風化罪嫌（桃園地檢署93年度偵字第4599
    號），嗣該案件移轉至臺灣士林地方法院檢察署（以下簡稱
    士林地檢署）偵查（94年度偵字第1671號），經士林地檢署
    檢察官對甲○○為不起訴處分，甲○○既經士林地檢署檢察
    官為不起訴處分，則上開扣押之A3、A15兩台機器，即非為
    「得沒收之物」或「可為證據之物」，是已無扣押之必要，
    應撤銷桃園地檢署檢察官之扣押命令，並將上開扣押之A3、
    A15機器發還予聲請人，詎原審法院竟以桃園地檢署92年度
    偵字第8135號就甲○○同時涉犯著作權法第87條、第91條、
    第93條、第94條之案件，就相關扣案物品進行鑑定中，因檢
    察官正就上開扣押物，調查是否為「可為證據或得沒收之物
    」，認扣案之A3、A9、A15機器仍有保全證據之必要，而駁
    回聲請人之發還聲請，顯有不當，爰依法提起抗告云云。
二、按扣押物若無留存之必要者，不待案件終結，應以法院之裁
    定或檢察官之命令發還之，其係贓物而無第三人主張權利者
    ，應發還被害人。扣押物因所有人、持有人或保管人之請求
    ，得命其負保管之責，暫行發還。刑事訴訟法第142條定有
    明文。惟究應以法院之裁定或檢察官之命令為之，自應視案
    件繫屬於法院或檢察署以定，倘案件在檢察官偵查中，該扣
    押物有無留存之必要，得否發還，自應由檢察官以命令處分
    之，如案件已繫屬於法院，始由法院以裁定為之。經查，桃
    園地檢署92年度偵字第8135號甲○○涉嫌違反著作權法之案
    件，目前停止偵查，有甲○○之刑案資料查註紀錄表在卷可
    按，因相關卷證仍在檢察官偵辦中，聲請人即應向檢察官聲
    請發還扣押物，其逕向法院聲請發還扣押物，即有未合。原
    法院以相關扣案物品進行鑑定中，尚未偵查終結，檢察官就
    上開扣押物，尚調查是否為「可為證據或得沒收之物」，而
    駁回聲請人之聲請，其理由雖有不當，惟聲請人對於偵查中
    之案件逕向法院聲請發還，程序既有未合，仍應予駁回抗告
    。
據上論斷，應依刑事訴訟法第412條，裁定如主文。
中　　華　　民　　國　　94　　年　　8 　　月　　15　　日
　　　　　　　　　刑事第十六庭  審判長法　官  曾德水
　　　　　　　　　　　　　　　　　　  法　官  江國華
　　　　　　　　　　　　　　　　　　  法　官  杜惠錦
以上正本證明與原本無異。
不得再抗告。
                                      書記官  楊秋鈴
中　　華　　民　　國　　94　　年　　8 　　月　　16　　日
